臺灣高等法院高雄分院刑事判決　　 96年度上更(一)字第201號
上　訴　人
即　被　告　甲○○
選任辯護人　王正嘉律師
上列上訴人因違反毒品危害防制條例等案件，不服臺灣高雄地方
法院93年度訴字第1283號中華民國93年9 月24日第一審判決（起
訴案號：臺灣高雄地方法院檢察署93年度偵字第7033號、7363號
），提起上訴，判決後，經最高法院發回更審，本院判決如下：
    主  文
原判決撤銷。
甲○○共同運輸第三級毒品，處有期徒刑捌年，褫奪公權陸年。
扣案之第三級毒品愷他命玖拾陸瓶（總淨重壹壹參柒零點捌壹公
克）及前開酒瓶玖拾陸瓶、紙盒捌個均沒收。
    事  實
一、甲○○於民國93年3 月31日，偕同不知情之友人李揚、陳美
    雲（李揚之女友）、詹小玲（李揚之前妻）、李晨宇（李揚
    之子）等5 人自高雄小港國際機場搭乘澳門航空公司NX－66
    7 號班機至澳門，再轉往大陸地區廣東省珠海市旅遊。同年
    4 月3 日上午，甲○○與友人搭乘姓名年籍均不詳綽號「阿
    忠」之大陸地區成年男子所踩踏之三輪車外出用餐，途中，
    甲○○委託「阿忠」之人購買「諸葛亮」酒，送至甲○○下
    塌之昌安酒店。同日10時許，綽號「阿忠」之人前往昌安酒
    店，並未依約攜帶名稱為「諸葛亮」的酒賣與甲○○，卻攜
    帶分裝於8 個紙盒內（即8 箱）共96瓶「老掌櫃」酒瓶內之
    第三級毒品液態愷他命（總淨重11377.85公克，嗣取7.04公
    克鑑驗，總餘11370.81公克，酒瓶總重15019.20公克）前來
    ，向甲○○表示倘若其於返回台灣時，私運該8 箱第三級毒
    品液態愷他命入境，願支付其每箱新台幣（下同）5,000 元
    之酬勞作為運送之代價。詎甲○○明知愷他命係毒品危害防
    制條例第2 條第2 項第3 款規定之第三級毒品，且係我國管
    制進口之物品，惟因有利可圖，故予應允，隨即將4 箱分裝
    於48瓶「老掌櫃」酒瓶內之第三級毒品液態愷他命藏放在其
    行李箱內，其餘分裝於48瓶「老掌櫃」酒瓶內之第三級毒品
    液態愷他命委託不知情之李揚攜帶回國（李揚部分業經檢察
    官不起訴處分確定）。甲○○與綽號「阿忠」之人共同基於
    運輸第三級毒品愷他命及私運管制物品進口之犯意聯絡，偕
    同李揚於同年月4 日11時45分許，各攜帶分裝於48瓶「老掌
    櫃」酒瓶內第三級毒品液態愷他命之大型行李箱1 只，由澳
    門搭乘澳門航空公司NX－666 班機回台。同日13時30分許，
    甲○○與李揚於攜帶上開裝有毒品之行李箱入境高雄小港國
    際機場時，為臺灣高雄地方法院檢察署檢察官指揮行政院海
    岸巡防署南部地區巡防局高雄市機動查緝隊等單位隊員會同
    財政部高雄關稅局人員當場查獲，扣得上開分裝於8 箱96瓶
    「老掌櫃」酒瓶內之第三級毒品液態愷他命及「阿忠」所有
    ，供運輸前開毒品所用之酒瓶96瓶及紙箱8 個。
二、案經行政院海岸巡防署南部地區巡防局高雄市機動查緝隊及
    高雄縣政府警察局鳳山分局移送臺灣高雄地方法院檢察署檢
    察官偵查起訴。
    理  由
一、證據能力部分：
    證人李揚在警詢中所為陳述，已經檢察官、被告及其辯護人
    同意作為證據使用，本院審酌證人李揚在警詢中所為陳述，
    係出於自由意思而適當，自得為證據。
二、上訴人即被告甲○○坦承於93年3 月31日，偕同不知情之友
    人李揚等5 人前往大陸地區廣東省珠海市旅遊。同年4 月4
    日，偕同李揚回台時，在其2 人所攜帶之行李箱內，為警查
    獲上開扣案毒品，其中李揚所攜帶行李箱內之毒品係其委託
    李揚帶回之事實，但否認有運輸及私運進口管制物品第三級
    毒品入境情事，辯說：伊不知道「老掌櫃」酒瓶裏面是何東
    西，如果知道是毒品，伊就不會攜帶進來。伊係要買「諸葛
    亮」的酒，當時綽號「阿忠」之人告訴伊這種酒在台灣比較
    好賣，他說伊帶回台灣後，就會有人跟伊換成「諸葛亮」的
    酒，如果沒有人跟伊換的話，這種酒在台灣可以賣到1 箱5,
    000 元云云。經查：
  (一)上開被告坦承之事實，核與證人李揚於警訊中，證人陳美雲
    、詹小玲於原審審理時證述情節相符，並有上開物品扣案可
    證。扣案之物品經送鑑定結果，確均含有第三級毒品愷他命
    成分（總毛重26397.05公克，總淨重11377.85公克，共取7.
    04公克鑑驗，總餘11370.81公克，酒瓶總重15019.20公克）
    ，有內政部警政署刑事警察局鑑驗通知書（見偵字7033號卷
    第27頁）及高雄醫學大學附設中和紀念醫院檢驗報告（見原
    審卷第51頁）各1 紙附卷可稽。此外，並有被告之入出境查
    詢結果可參（原審卷第41頁）。
  (二)被告雖於本院及原審審理時否認有以1 箱5,000 元之代價，
    攜帶扣案毒品入境之事實，但上情已據被告於警訊、偵查及
    原審聲押庭時供稱：「（老掌櫃的酒妳是向何人購得？以多
    少代價購買？）我是在大陸珠海昌安酒店欲購買諸葛亮的酒
    ，向大陸1 名綽號阿忠之人購買，結果他叫我幫他帶老掌櫃
    的酒回來台灣，他說1 箱要給我5,000 元」（見海巡署卷第
    17頁）、「（為何買毒品？）... 綽號阿忠之人要我將酒帶
    回台灣，在我入關後，就有人會與我接洽，他也會將我要的
    酒及代價每箱5,000 元共8 箱的錢一起給我」（見偵字第70
    33號卷第13頁）、「（這些扣案物如何來？）... 綽號阿忠
    之人叫我幫忙拿回台灣，每箱要給我5,000 元... 」（見聲
    羈卷第4 頁）等語明確在卷。原審審理時，勘驗上開被告於
    偵查中及聲押庭所供之錄音帶結果，均與筆錄記載相同，有
    原審審判筆錄可稽（見原審卷第77頁）。足見上開所供，確
    係被告親口說出。被告應確係有受綽號「阿忠」之人以一箱
    5,000 元之代價，將扣案毒品攜帶入境之事實無疑。又被告
    並陳明該「老掌櫃」酒1 瓶價格為人民幣6 元，當時約合新
    台幣24元（本院上更(一)第32頁），則其每箱價格不過288 元
    ，綽號「阿忠」之人竟願給予每箱5,000 元之價格（8 箱合
    計4 萬元），其價格顯不相當，被告既係受有高中畢業教育
    程度（警卷第2 頁），復為知識健全之成年人，對此價格顯
    不合理之事，自無不知之理，其竟仍願受「阿忠」之託而將
    藏有愷他命之酒瓶運輸回台，顯見被告於接受委託送達之初
    ，已知該物品必係毒品甚明。被告辯解，係卸責之詞，不足
    採信。被告犯行足以認定。
三、按愷他命係毒品危害防制條例第2 條第2 項第3 款所稱之第
    三級毒品，且屬行政院公告管制物品項目及其數額甲項第4
    款所列之管制進出口物品。又自大陸地區私運物品進入台灣
    地區，以私運物品進口論，懲治走私條例第12條定有明文。
    核被告所為，係犯毒品危害防制條例第4 條第3 項運輸第三
    級毒品罪及懲治走私條例第2 條第1 項私運管制物品罪。被
    告與綽號「阿忠」之人有犯意聯絡及行為分擔，均為共同正
    犯。被告所犯上開2 罪，係一行為觸犯數罪名，應依想像競
    合犯規定，從一重之運輸第三級毒品罪處斷。其利用不知情
    之李揚運輸、私運本件毒品行為，係間接正犯。被告行為後
    ，毒品危害防制條例第4 條第3項及懲治走私條例第2 條第1
    項罪，其法定本刑關於得併科罰金最低額部分，依修正後刑
    法第33條第5 款規定為「罰金：新台幣1,000 元以上，以百
    元計算之。」，較舊法所定罰金最低額為「銀元1 元以上」
    為重，經比較新舊法結果，自以修正前規定對被告有利，依
    刑法第2 條第1 項規定，此部分應適用修正前規定，併此敘
    明。
四、原審以被告罪證明確而予論罪科刑，固非無見，惟(一)未敘明
    被告利用李揚犯罪部分係間接正犯。(二)持有第三級毒品並未
    犯罪，自不生其持有第三級毒品之低度行為，為其運輸之高
    度行為吸收問題，原判決認被告持有第三級毒品愷他命之低
    度行為，為其運輸之高度行為吸收，不另論罪。(三)愷他命屬
    第三級毒品，原判決依毒品危害防制條例第18條第1 項規定
    予以宣告沒收銷燬，均有未洽。被告上訴意旨否認犯罪，雖
    無理由，惟原判決既有不當之處，應予撤銷改判。爰審酌被
    告僅為貪圖一己之私利，即受人利用運輸毒品，倘若上開毒
    品流通市面，影響所及不僅為個人、國家、社會亦會因此受
    有極大之損害，本應嚴懲，惟考慮被告無前科資料，並非主
    謀，未獲取4 萬元之報酬，上開毒品尚未流入市面即遭警查
    獲等一切情狀，量處有期徒刑8 年。又依被告所犯運輸第三
    級毒品罪之性質，認有褫奪公權之必要，依刑法第37條第2
    項規定，併予宣告褫奪公權6 年。至扣案之第三級毒品愷他
    命96瓶（驗餘淨重11370.81公克），係違禁物，應依刑法第
    38 條 第1 項第1 款規定宣告沒收。鑑驗耗用之第三級毒品
    愷他命7.04公克既已滅失，自無庸宣告沒收。扣案盛裝前開
    毒品所用之酒瓶96瓶及紙盒8 個，係共犯綽號「阿忠」之人
    所有，且係直接供運輸第三級毒品愷他命所用之物，依毒品
    危害防制條例第19條第1 項規定，併予宣告沒收。
據上論結，應依刑事訴訟法第369 條第1 項前段、第364 條，第
299 條第1項前段，毒品危害防制條例第4 條第3 項、第19條第1
項，懲治走私條例第11條、第12條、第2 條第1 項，刑法第11條
、第2 條第1 項前段、第28條、第55條、第37條第2 項，第38條
第1 項第1 款，判決如主文。
本案經檢察官方娜蓉到庭執行職務。
中　　華　　民　　國　　96　　年　　8 　　月　　28　　日
                  刑事第三庭    審判長法  官　周賢銳
                                      法  官  謝宏宗
                                      法  官  黃仁松
以上正本證明與原本無異。
如不服本判決應於收受本判決後10日內向本院提出上訴書狀，其
未敘述上訴理由者，並得於提起上訴後10日內向本院補提理由書
狀（均須按他造當事人之人數附繕本）「切勿逕送上級法院」。
中　　華　　民　　國　　96　　年　　8 　　月　　28　　日
　　　　　　　　　　　　　　　　　　　書記官  馬蕙梅
附錄本件判決論罪科刑法條：
毒品危害防制條例第4條第3項
製造、運輸、販賣第三級毒品者，處5 年以上有期徒刑，得併科
新臺幣5百萬元以下罰金。
懲治走私條例第2條第1項
私運管制物品進口、出口逾公告數額者，處7 年以下有期徒刑，
得併科新臺幣3 百萬元以下罰金。
